臺灣高雄地方法院民事判決　　　　　　　93年度訴字第1563號
原　　　告　甲○○
訴訟代理人　郭福三律師
受告知人　　乙○○
被　　　告　丙○○
　　　　　　　　　　　　之二
訴訟代理人　劉啟輝律師
當事人間請求損害賠償事件，本院民國九十四年三月二十日日言
詞辯論終結，判決如下：
  主  文
被告應給付原告新臺幣壹拾伍萬元，及自民國九十三年七月二十
日起至清償日止，按年息百分之五計算之利息。
原告其餘之訴駁回。
訴訟費用由被告負擔三分之一，餘由原告負擔。
本判決第一項得假執行。但被告如以新臺幣壹拾伍萬元為原告供
擔保後，得免為假執行。
原告其餘假執行之聲請駁回。
    事  實  及  理  由
一、原告主張：被告丙○○明知訴外人乙○○與伊為夫妻關係，
    卻自民國87年間即開始交往同居，並於88年10月14日產下一
    子，原告本均不知，然於93年7月13日在家中發現一封高雄
    地方法院之公函，竟為被告向原告之夫提起認領子女之訴訟
    ，原告始獲悉上情，被告既與乙○○同居一起，連續多次在
    被告租屋處發生通姦行為，不法侵害伊基於配偶關係之身分
    法益且情節重大，致伊精神上受有極大之痛苦，爰依民法第
    一百八十四條第一項、第一百九十五條第一項及第三項侵權
    行為之法律關係提起本訴。並聲明請求：(一)被告應給付原告
    六十萬元及自起訴狀繕本送達翌日起至清償日止按年息百分
    之五計算之利息。(二)願供擔保為假執行宣告之判決。
二、被告則以：伊與乙○○雖發生性行為而產下一子，但係受乙
    ○○之欺騙，並不知悉乙○○已有配偶，被告實為被害人，
    何來侵權行為，原告亦應就被告之有故意或過失即通姦之事
    實負舉證責任，資為抗辯。並聲明：請求駁回原告之訴，如
    受敗訴之判決願供擔保請准宣告免為假執行。
三、原告主張被告與其配偶乙○○發生通姦之事實，業據其提出
    被告請求乙○○認領非婚生子女之起訴狀、出生證明、乙○
    ○業已認領被告非婚生子女之
    ，則被告確與乙○○發生性行為應可認定，然被告則以並不
    知乙○○為有配偶之人等前開情詞置辯，則本件兩造爭執之
    要點即在於，被告是否明知乙○○為有配偶之人？
四、本院分述判斷意見如下：
    按證人乙○○於本院審理中固到庭陳稱：被告是在懷孕後好
    幾個月才知道我已結婚，我們在86年認識，我經常去她住處
    ，她不知我的婚姻狀況，直到被告懷孕後我才告訴她我已婚
    之事。我太太是在今年收到我法院傳票才知道有這件事等語
    （見本院卷第八十四頁），核與被告所述大致相符，然被告
    自承於86年間開始認識乙○○並與之交往，直至88年間產下
    一子，足見兩人交往及同居有將近二年時間，而乙○○為56
    年次之人，與被告交往時已為適婚之人，被告焉有未加起疑
    詢問之理，況被告若與之交往並進而懷孕，應有託付終身之
    意，則對於交往之對象其人品、家世當無不加以查詢之理，
    是被告所述，顯有違一般常情，而乙○○之言顯係迴護被告
    之言，所辯及所言均不可採信。被告應可認定明知乙○○為
    有配偶之人。
五、(一)按因故意或過失，不法侵害他人之權利者，負損害賠償責
    任；故意以背於善良風俗之方法，加損害於他人者亦同。又
    不法侵害他人之身體、健康、名譽、自由、信用、隱私、貞
    操，或不法侵害其他人格法益而情節重大者，被害人雖非財
    產上之損害，亦得請求賠償相當之金額；前項規定，於不法
    侵害他人基於父、母、子、女或配偶關係之身分法益而情節
    重大者，準用之。民法第一百八十四條第一項、第一百九十
    五條第一項前段及第三項規定甚明。又夫妻之一方對於婚姻
    關係之圓滿，具有人格利益，而通姦行為對於他人婚姻關係
    之干擾，就我國社會上之一般評價而言，常使被害人感到悲
    憤、羞辱、沮喪，且在婚姻關係存續中，通姦者與相姦者之
    行為，常使被害人對外需遭受他人對其婚姻處理方式之質疑
    ，進而使其精神上及社會評價、地位無形中受到損害，是通
    姦、相姦等干擾他人婚姻關係之行為，可謂已不法侵害他人
    基於配偶關係之身分法益，且達情節重大之程度，被害人自
    得依上開規定，請求非財產上之損害賠償，合先敘明。
  (二)本件被告明知原告與乙○○為夫妻關係，卻仍與乙○○發生
    通姦行為，顯已不法侵害原告基於配偶關係之身分法益，且
    情節重大；再原告與乙○○於78年結婚迄今，其於婚姻關係
    存續中因被告介入而發生婚姻上之裂痕，並使其原本圓滿之
    家庭生活受到影響，精神上必受有極大之痛苦甚明，是原告
    依據前開條文規定，訴請被告賠償其精神上所受之損害，即
    屬有據。
  (三)再查原告為家庭主婦，其名下有房屋四筆、土地二筆、車輛
    及投資一筆，；而被告僅有投資二筆，名下無其餘財產，並
    經本院依職權查詢屬實，有原、被告之財產歸屬清單在卷可
    憑。本院審酌被告因一時耽於情感而與乙○○發生通姦行為
    ，破壞原告婚姻之圓滿，使原告精神上及社會評價均於無形
    中受到重大傷害，情節非輕，惟被告之經濟能力較原告為差
    ，且被告目前單身並獨立撫育一子，經濟壓力沈重，而原告
    亦表示能原諒其夫，仍願與乙○○維持婚姻及家庭之誠意，
    而被告猶須獨自面對漫漫人生，非無可憫之處等一切情狀，
    認原告請求賠償之金額以十五萬元為適當。
六、綜上所述，被告故意侵害原告基於配偶關係之身分法益且情
    節重大，堪予認定；從而，原告依侵權行為之法律關係，請
    求被告給付十五萬元及自起訴狀繕本送達翌日即九十三年七
    月二十日起至清償日止，按年息百分之五計算之利息，為有
    理由，應予准許；至其餘超過部分，即無所據，應予駁回。
七、兩造陳明願供擔保，聲請宣告假執行或免為假執行，經核原
    告勝訴部分，合於法律規定，且其勝訴部分，因未逾五十萬
    元，依民事訴訟法第三百八十九條第一項第五款應依職權宣
    告假執行，至於被告部分則酌定相當之擔保金額宣告之；至
    原告敗訴部分，其假執行之聲請即失其依據，應予駁回。
八、被告於本院九十四年三月二十四日上午十時五十分言詞辯論
    終結後，始於是日下午二時十五分提出言詞辯論意旨狀，有
    本院收狀章可憑，自不予以審酌，附此敘明。
九、結論：本件原告之訴，為一部有理由，一部無理由，並依民
    事訴訟法第79條、第390 條第2 項、第392 條第2 項，判決
    如主文。
中　　華　　民　　國　　94　　年　　3 　　月　　31　　日
                  民事第五庭法　官　陳嘉惠
正本係照原本作成。
如對本判決上訴，須於判決送達後20日內向本院提出上訴狀。
中　　華　　民　　國　　94　　年　　3 　　月　　31　　日
                            書記官　楊明月
